臺灣臺中地方法院刑事判決　　　　　　100年度交易字第740號
公　訴　人　臺灣臺中地方法院檢察署檢察官
被　　　告　陳和裕
上列被告因過失致死等案件，經檢察官提起公訴（100 年度偵字
第12220 號），被告於本院準備程序中就被訴事實為有罪之陳述
，經本院裁定依簡式審判程序審理，判決如下：
        主  文
陳和裕服用酒類，不能安全駕駛動力交通工具而駕駛，處有期徒
刑月；又因過失致人於死，處有期徒刑壹年。應執行有期徒刑
壹年貳月。
        犯罪事實
一、陳和裕於民國100 年1 月9 日中午12時許至下午2 時許，在
    臺中市梧棲區之「來來海產店」，參加廠商舉辦之尾牙活動
    ，而飲用高粱酒約3 杯後，在不勝酒力之情況下，明知其已
    不能安全駕駛動力交通工具，竟仍於同日下午2 時許，駕駛
    車牌號碼2V－7898號自用小客車，由該處出發，沿臺中市○
    ○區○○路一段由北往南方向行駛，欲返回位於臺中市大肚
    區之金大順建設有限公司上班。嗣於同日下午2 時50分，行
    經臺中市○○區○○路一段與永興路口時，其行車方向燈光
    號誌已轉變為禁止通行之紅燈，而其原應注意駕駛人飲用酒
    類後吐氣所含酒精濃度超過每公升0.25毫克者，不得駕車，
    及汽車行駛至交岔路口，應遵守燈光號誌之指示，且依當時
    天候陰，日間自然光線，路面乾燥無缺陷，亦無障礙物，視
    距良好等情狀，並無不能注意之情事，竟因不勝酒力導致精
    神狀況不佳，而疏未注意及此，猶貿然駕駛上開自用小客車
    闖越紅燈進入該交岔路口，適有陳鈶如駕駛車牌號碼7017－
    HU號自用小客車搭載其父陳森榮及其母曾素紅，沿臺中市○
    ○區○○路一段由西往東方向行駛至該處，陳和裕之自用小
    客車前車頭因而撞擊陳鈶如所駕駛之前開自用小客車前車頭
    等處，致陳榮森因而受有頭部外傷併意識昏迷、外傷性休克
    、疑似心包膜填塞、左側胸部氣血胸及右側胸部血胸、皮下
    氣腫併右側第4 根肋骨骨折及左側第2 、3 、4 、5 、6 、
    7 根肋骨骨折等傷害，經送往童綜合醫療社團法人童綜合醫
    院（下稱童綜合醫院）急救後，仍於同日下午4 時17分許因
    胸腔內出血而不治死亡；而陳鈶如則受有頭部外傷合併頭皮
    撕裂傷、胸部挫傷等傷害、曾素紅受有頭部外傷合併顱骨骨
    折、右耳耳漏、左顴骨骨折、雙眼挫傷、左上眼瞼撕裂傷等
    傷害。陳和裕於肇事後，因受有腦震盪無意識喪失等傷害，
    而送往光田醫療社團法人光田綜合醫院（下稱光田醫院）救
    治，經該院抽血測檢驗後，測得其血液中所含酒精濃度值高
    達0.207mg/dl，換算為吐氣中所含酒精濃度達1.03MG/L 。
二、案經陳榮森之子女陳金容、陳鈶如、陳騰林、陳慧霞、陳愛
    婷、陳榮森之妻曾素紅、陳榮森之母陳林香根等委由張績寶
    律師訴由臺灣臺中地方法院檢察署檢察官偵查起訴。
      理  由
一、按除被告所犯為死刑、無期徒刑、最輕本刑為3 年以上有期
    徒刑之罪或高等法院管轄第一審案件者外，於法院行準備程
    序進行中，被告先就被訴事實為有罪之陳述時，審判長得告
    知被告簡式審判程序之旨，並聽取當事人、代理人、辯護人
    及輔佐人之意見後，裁定進行簡式審判程序；且受命法官行
    準備程序，與法院或審判長有同一之權限；又簡式審判程序
    之證據調查，不受刑事訴訟法第159 條第1 項、第161 條之
    2 、第161 條之3 、第163 條之1 及第164 條至第170 條規
    定之限制，刑事訴訟法第273 條之1 第1 項、第279 條第2
    項前段、第273 條之2 分別定有明文。查被告陳和裕所為係
    犯死刑、無期徒刑、最輕本刑為3 年以上有期徒刑以外之罪
    ，其於準備程序中就被訴事實為有罪之陳述，經本院告知簡
    式審判程序之旨，並聽取公訴人、被告之意見後，本院認為
    適宜進行簡式審判程序，依刑事訴訟法第273 條之1 第1 項
    規定，裁定進行簡式審判程序，合先敘明。
二、認定事實所憑之證據之理由：
  (一)上揭犯罪事實，業據被告陳和裕於警、偵訊及本院審理時坦
    承不諱，核與告訴人陳鈶如、陳慧霞、曾素紅於警詢時、告
    訴人陳騰林於偵查中所指訴之情節相符，並經證人即目擊證
    人陳泰翔於警詢時證述綦詳，且有員警職務報告書、臺中市
    政府警察局重大、重要及A1類道路交通事故（件）紀錄（通
    報）單、臺中市政府警察局清水分局重大交通事故檢討報告
    表、道路交通事故現場圖、道路交通事故調查報告表(一)、(二)
    道路交通事故當事人酒精測定紀錄表（含光田醫院藥物濃度
    檢查報告單）、車號查詢汽車車籍查詢表、證號查詢汽車駕
    駛人查詢表、光田醫院診斷證明書各1 份、童綜合醫院一般
    診斷書5 紙、現場照片19張、監視器翻拍照片10張及路口監
    視器光碟1 片附卷可證。又本件被害人陳森榮確係因本件車
    禍受傷死亡，此經臺灣臺中方法院檢察署檢察官督同檢驗員
    相驗屬實，並製有勘驗筆錄、相驗屍體證明書、檢驗報告書
    各1 份及相驗照片8 張在卷可憑。
  (二)按刑法第185 條之3 性質上屬「抽象危險犯」，本不以發生
    具體危險為必要，參考德國、美國之認定標準，對於酒精濃
    度呼氣已達每公升0.55毫克（0.55 MG /L）或血液濃度達
    0.11 ％ 以上，肇事率為一般正常人之10倍，應認為已達「
    不能安全駕駛」之標準【參見法務部88年5 月18日（88）法
    檢字第001669號函】。依據卷附上開酒精測定紀錄表顯示，
    被告於100 年10月9 日下午3 時36分經抽血檢驗後，所測得
    之血液中所含酒精濃度值高達0.207mg/dl，換算為吐氣中所
    含酒精濃度達1.03MG/L，對照上述說明可見其肇事機率已達
    一般駕駛人之10倍以上，其駕駛車輛在道路上行駛，無異對
    其他用路人（包括汽車駕駛、機慢車駕駛及來往路人）造成
    相當之風險，其該當本條罪責，毫無疑問。被告服用酒類，
    不能安全駕駛動力交通工具而駕駛之犯行，應堪認定。
  (三)次按飲用酒類後其吐氣所含酒精濃度超過每公升0.25毫克或
    血液中酒精濃度超過百分之0.05以上者，不得駕車；汽車行
    駛至交岔路口，應遵守燈光號誌之指示；而車輛面對圓形紅
    燈表示禁止通行，不得超越停止線或進入路口，道路交通安
    全規則第114 條第1 項第2 款、第10 2條第1 項第1 款、道
    路交通標誌標線號誌設置規則第206 條第5 款第1 目分別定
    有明文。本件被告既考領有合格之駕駛執照，自應知悉並遵
    守上開規定，而參以當時天候陰，日間自然光線，路面乾燥
    無缺陷，亦無障礙物，視距良好等情狀，並無不能注意之情
    事，此有道路交通事故調查報告表(一)、(二)各1 份在卷足資佐
    證，被告顯無不能注意之情事，詎其酒後駕車，並因酒後駕
    車精神狀況不佳，疏於注意，而貿然駕駛上開自用小客車闖
    越紅燈進入該交岔路口，適有告訴人陳鈶如駕駛車牌號碼70
    17－HU號自用小客車搭載其父即被害人陳森榮及其母即告訴
    人曾素紅，沿臺中市○○區○○路一段由西往東方向行駛至
    該處，被告之自用小客車前車頭因而撞擊告訴人陳鈶如所駕
    駛之前開自用小客車前車頭等處，致被害人陳榮森因而受有
    頭部外傷併意識昏迷、外傷性休克、疑似心包膜填塞、左側
    胸部氣血胸及右側胸部血胸、皮下氣腫併右側第4 根肋骨骨
    折及左側第2 、3 、4 、5 、6 、7 根肋骨骨折等傷害，經
    送往童綜合醫院急救後，仍於同日下午4 時17分許因胸腔內
    出血而不治死亡，告訴人陳鈶如則受有頭部外傷合併頭皮撕
    裂傷、胸部挫傷等傷害、告訴人曾素紅受有頭部外傷合併顱
    骨骨折、右耳耳漏、左顴骨骨折、雙眼挫傷、左上眼瞼撕裂
    傷等傷害，而堪認被告對於本件事故之發生，顯有應注意、
    能注意而疏未注意之過失情事；且本件事故經檢察官囑託臺
    中市區車輛行車事故鑑定委員會鑑定結果，認被告酒精濃度
    過量駕駛自用小客車，違反號誌管制（闖紅燈）進入路口，
    為肇事原因，告訴人陳鈶如駕駛自小客車，無肇事因素，有
    臺中市區車輛行車事故鑑定委員會100 年4 月11日中車鑑字
    第1000001964號函檢送之鑑定意見書1 件在卷可參，則被告
    自應負過失責任，且其過失行為與被害人陳森榮之死亡、告
    訴人陳鈶如、曾素紅所受傷害間，具有相當因果關係。被告
    上開過失致人於死、過失傷害犯行，亦堪認定。
  (四)綜上所述，本案事證明確，被告上開服用酒類，不能安全駕
    駛動力交通工具而駕駛，及過失致人於死、過失傷害犯行，
    洵堪認定，均應依法論科。
三、論罪科刑：
    核被告陳和裕所為，係犯刑法第185 條之3 之酒後不能安全
    駕駛動力交通工具而駕駛罪及刑法第276 條第1 項之過失致
    人於死罪、刑法第284 條第1 項前段之過失傷害罪。被告汽
    車駕駛人，酒醉駕車因而致人死亡及受傷，就所犯過失致人
    於死罪及過失傷害罪部分，均應依道路交通管理處罰條例第
    86 條 第1 項之規定加重其刑。被告以一過失駕駛行為，同
    時造成被害人陳森榮死亡及告訴人陳鈶如、曾素紅受傷之結
    果，為想像競合犯，依刑法第55條規定，從一重之過失致人
    於死罪處斷。被告所犯酒後不能安全駕駛動力交通工具而駕
    駛罪部分係屬故意犯，另所犯過失致人於死罪部分則係屬過
    失犯，且行為態樣互殊，自應予分論併罰。爰審酌被告前未
    曾犯罪前科（參見卷附臺灣高等法院被告前案紀錄表），平
    日素行尚佳、高中畢業之智識程度、家庭經濟狀況為小康（
    參見被告警詢調查筆錄受詢問人欄內之記載）、被告犯酒後
    不能安全駕駛動力交通工具而駕駛罪時未受有刺激、其肇事
    時酒測之濃度值、犯罪之動機、目的（不包括過失致人於死
    、過失傷害部分）僅為圖一時之便利，即不顧酒後駕車對其
    他用路人所造成之風險，猶貿然駕車於道路上，並因其一時
    過失行為導致被害人陳森榮死亡，並使告訴人陳鈶如、曾素
    紅受有如事實欄所受之傷害；及使被害人陳森榮之家屬因本
    件車禍事故受有無可彌補之傷害，被告應負過失之程度，惟
    被告於犯罪均坦承犯行，犯後尚稱良好，然迄未能與被害人
    家屬及告訴人達成和解，賠償其等所受損害等一切情狀，分
    別量處如主文所示之刑，並定其應執行之刑，以示懲儆。
據上論斷，應依刑事訴訟法第273 條之1 第1 項，第299 條第1
項前段，道路交通管理處罰條例第86條第1 項，刑法第185 條之
3 、第284 條第1 項前段、第276 條第1 項、第55條、第51條第
5 款，刑法施行法第1 條之1，判決如主文。
本案經檢察官周佩瑩到庭執行職務。
中    華    民    國   100    年    10    月    25    日
                    刑事第十七庭  法  官  劉惠娟
以上正本證明與原本無異。
如不服本判決應於收受送達後10日內向本院提出上訴書狀，並應
敘述具體理由；其未敘述上訴理由者，應於上訴期間屆滿後20日
內向本院補提理由書（均須按他造當事人之人數附繕本）「切勿
逕送上級法院」。
告訴人或被害人對於判決如有不服具備理由請求檢察官上訴者，
其上訴期間之計算係以檢察官收受判決正本之日期為準。
                                  書記官  林世佳
中    華    民    國   100    年    10    月    25    日
附錄論罪科刑法條：
中華民國刑法第185條之3
服用毒品、麻醉藥品、酒類或其他相類之物，不能安全駕駛動力
交通工具而駕駛者，處1年以下有期徒刑、拘役或科或併科15萬
元以下罰金。
中華民國刑法第276條第1項
因過失致人於死者，處2年以下有期徒刑、拘役或2千元以下罰金
。
中華民國刑法第284條第1項
因過失傷害人者，處6 月以下有期徒刑、拘役或5 百元以下罰金
，致重傷者，處1 年以下有期徒刑、拘役或5 百元以下罰金。